【裁判字號】    88,訴,75
【裁判日期】    891114
【裁判案由】    分割共有物
【裁判全文】
臺灣彰化地方法院民事判決                          八十八年度訴字第七十五號
    原      告  卯○○
    訴訟代理人  林世祿律師
    複代理人    辛○○
    被      告  庚○○
                Ｃ○○
                子○○
                戌○○
                酉○○
                申○○
                丑○○
                亥○○○
                玄○○
                Ｂ○○
                            居台北縣淡水鎮○○里○○○○路五十六之二十五號
    右一人訴訟
    代理人      Ｆ○○      住台北縣淡水鎮○○里○○○○路五十六之二十五號
    被      告  Ａ○○      住.
                宙○○      住.
                黃○○      住.
                Ｄ○○      住.
                巳○○      住.
    右一人訴訟
    代理人      寅○○      住.
    被      告  甲○○      住.
                乙○○      住.
    右一人訴訟
    代理人      宇○○      住.
    被      告  丙○○      住.
                辰○○○    住.
    兼右一人訴
    訟代理人    午○○      住.
    被      告  未○○      住.
                午○○      住.
                地○○○    住.
                天○○      住.
                Ｅ○○      住.
                己○○      住.
                              .
                丁○○      住.
                戊○○      住.
右當事人間分割共有物事件，本院判決如左：
    主      文
兩造（除丁○○、己○○、庚○○外）應就坐落彰化縣員林鎮○○○段五六三之二地
號、地目墓、面積零點零肆玖壹公頃土地，向地政機關辦理更正登記面積為零點零肆
陸伍公頃。
兩造（除丁○○、己○○、庚○○外）共有坐落彰化縣員林鎮○○○段五六三之二地
號、地目墓、面積零點零肆陸伍公頃土地應予變賣，所得價金依附表一所示有部分比
例分配。
兩造（除戊○○、己○○、庚○○外）共有坐落彰化縣員林鎮○○○段五六三之四地
號、地目旱、面積零點肆參參伍公頃土地應予變賣，所得價金依附表二所示應有部分
比例分配。
兩造（除戊○○、丁○○、庚○○外）共有坐落彰化縣員林鎮○○○段五六三之五地
號、地目旱、面積零點肆參伍玖公頃土地應予變賣，所得價金依附表三所示應有部分
比例分配。
訴訟費用由兩造按如附表四所示應有部分比例負擔。
    事    實
甲、原告方面：
一、聲明：求為判決兩造共有前開土地，准予原物變價分割，所得價金依兩造共有之
    比例分配。訴訟費用由兩造按應有部分比例負擔。
二、陳述：
（一）坐落彰化縣員林鎮○○○段五六三之二地號、地目墓、面積零點零肆陸伍公頃
      土地、同段五六三之四地號、地目旱、面積零點肆參參伍公頃土地及同段五六
      三之五地號、地目旱、面積零點肆參伍玖公頃土地，為兩造所共有，各共有人
      之應有部分如附表一、二、三所載。系爭土地依物之使用目的無不能分割之情
      形，兩造對之亦未訂有不分割期限，惟兩造始終無法達成分割之協議，爰依民
      法第八百二十四條之規定，訴請准予變價分割。
（二）坐落彰化縣員林鎮○○○段五六三之二地號土地，登記簿謄本上之面積為零點
      零肆玖壹公頃，經測量結果，圖面面積應為零點零肆陸伍公頃，為此請求被告
      （除癸○○、壬○○、丁○○、己○○、庚○○外）協同辦理更正。
三、證據：提出土地登記簿謄本、地籍圖、地價證明書、戶籍謄本為證，並聲請會同
    彰化縣員林地政事務所人員勘測現場製成複丈成果圖附卷。
乙、被告Ｃ○○、亥○○○、甲○○、乙○○、丙○○、己○○方面：
一、聲明：駁回原告之訴。
二、陳述：同意分割，但不同意變價。
丙、被告地○○○、天○○方面：
一、聲明：駁回原告之訴。
二、陳述：同意分割，但應補償地上物。
丁、被告庚○○、子○○、丑○○、Ｂ○○、黃○○、Ｄ○○、巳○○、辰○○○、
    午○○、未○○、Ｅ○○、丁○○、戊○○方面：未於最後言詞辯論期日到場，
    據其以前之聲明及陳述如下：
一、聲明：駁回原告之訴。
二、陳述：同意分割，但不同意變價。
戊、被告戌○○、酉○○、申○○、玄○○、Ａ○○、宙○○方面：未於言詞辯論期
    日到場，亦未提出任何書狀作何聲明或陳述。
    理    由
一、被告庚○○、子○○、戌○○、酉○○、申○○、丑○○、玄○○、Ｂ○○、Ａ
    ○○、宙○○、黃○○、Ｄ○○、巳○○、辰○○○、午○○、未○○、Ｅ○○
    、丁○○、戊○○未於最後言詞辯論期日到場，查無民事訴訟法第三百八十六條
    所列各款情形，依原告之聲請，由其一造辯論而為判決。
二、本件原告主張之事實，已據其提出土地登記簿謄本、地籍圖謄本、戶籍登記簿謄
    本為證，並經本院勘驗現場屬實，復囑託彰化縣員林地政事務所鑑測明確，製有
    複丈成果圖存卷可稽，堪信為真實。
三、按共有物除因物之使用目的不能分割或共有人間契約訂有不分割之期限者外，各
    共有人得隨時請求分割共有物，在共有物分割之方法，共有人不能協議決定者，
    法院得因任何共有人之聲請，以原物分配或變價分配之，民法第八百二十三條第
    一項及第八百二十四條第第二項定有明文。本件前開土地既合於判決分割之要件
    ，則原告本於土地共有人之分割請求權訴請判決分割，於法自屬有據。
四、按共有物分割之方法，不能協議決定者，法院得因任何共有人之聲請，命為左列
    之分配：一、以原物分配於各共有人。二、變賣共有物，以價金分配於各共有人
    ，民法第八百二十四條第二項定有明文；經查，本件系爭土地編定使用種類均為
    山坡地保育區或山坡地保育區林業用地，地形崎嶇不平，其上除系爭五六三之二
    地號土地作為墓地使用外，餘均種植作物，無法供建築使用等情，業經本院勘驗
    無誤，並囑託彰化縣員林地政事務所製成複丈成果圖，其現狀如附圖所示，兩造
    對此亦不爭執，自為真實，雖被告等稱希望能依持分分割，然依法系爭土地不能
    變更用途，被告主張原物分割並無實益，且就水土保持及造林之觀點，山坡地亦
    不宜細分，故本院認原告變賣之請求，適足保護系爭山坡地不遭破壞，其請求應
    予准許，並將價金按兩造依附表所示之比例分配，又系爭五六三之二地號土地登
    記面積為零點零四九一公頃，經測量結果應為零點零肆陸伍公頃，有複丈成果圖
    可稽，兩造自應協同辦理更正。
五、本件被告等之行為，按當時之訴訟程序，為伸張或防衛權利所必要，爰命原告負
    擔一部分之訴訟費用。
六、據上論結：本件原告之訴為有理由，依民事訴訟法第三百八十五條第一項前段、
    第八十一條第二款、第八十五條第一項但書，判決如主文。
中      華      民      國    八十九    年    十一    月    十四    日
                                  臺灣彰化地方法院民事第二庭
~B法      官  謝仁棠
右為正本係照原本作成。
如對本判決上訴須於判決送達後廿日內向本院提出上訴狀。
~B法院書記官  謝秋德
中      華      民      國    八十九    年    十一    月    十七    日
附表一：
共有人              應有部分比例
天○○              肆零玖分之伍零
Ｅ○○              肆零玖分之伍零
地○○○            肆零玖分之參捌
午○○              肆零玖分之玖
辰○○○            肆零玖分之貳伍
未○○              肆零玖分之玖
Ｃ○○              捌壹捌分之陸陸
子○○              肆零玖分之參柒
戌○○              壹貳貳柒分之拾
酉○○              壹貳貳柒分之拾
申○○              壹貳貳柒分之拾
丑○○              壹貳貳柒分之拾
亥○○○            壹貳貳柒分之拾
玄○○              貳零肆伍分之捌
Ｂ○○              貳零肆伍分之捌
Ａ○○              貳零肆伍分之捌
宙○○              貳零肆伍分之捌
黃○○              貳零肆伍分之捌
Ｄ○○              肆零玖分之玖
巳○○              壹貳貳柒分之壹零零
甲○○              壹貳貳柒分之伍零
乙○○              壹貳貳柒分之伍零
丙○○              壹貳貳柒分之伍零
戊○○              肆零玖分之玖
卯○○              肆零玖分之參貳
附表二：
共有人              應有部分比例
天○○              肆零玖分之伍零
Ｅ○○              肆零玖分之伍零
地○○○            肆零玖分之參捌
午○○              肆零玖分之玖
辰○○○            肆零玖分之貳伍
未○○              肆零玖分之玖
Ｃ○○              捌壹捌分之伍零
子○○              肆零玖分之參柒
戌○○              壹貳貳柒分之拾
酉○○              壹貳貳柒分之拾
申○○              壹貳貳柒分之拾
丑○○              壹貳貳柒分之拾
亥○○○            壹貳貳柒分之拾
玄○○              捌壹捌分之伍
Ｂ○○              捌壹捌分之伍
Ａ○○              捌壹捌分之伍
宙○○              捌壹捌分之伍
黃○○              捌壹捌分之伍
Ｄ○○              捌壹捌分之貳伍
巳○○              壹貳貳柒分之壹零零
甲○○              壹貳貳柒分之伍零
乙○○              壹貳貳柒分之伍零
丙○○              壹貳貳柒分之伍零
丁○○              肆零玖分之玖
卯○○              肆零玖分之參貳
附表三：
共有人              應有部分比例
天○○              肆零玖分之伍零
Ｅ○○              肆零玖分之伍零
地○○○            肆零玖分之參捌
午○○              肆零玖分之玖
辰○○○            肆零玖分之貳伍
未○○              肆零玖分之玖
Ｃ○○              捌壹捌分之伍零
子○○              肆零玖分之參柒
戌○○              壹貳貳柒分之拾
酉○○              壹貳貳柒分之拾
申○○              壹貳貳柒分之拾
丑○○              壹貳貳柒分之拾
亥○○○            壹貳貳柒分之拾
玄○○              捌壹捌分之伍
Ｂ○○              捌壹捌分之伍
Ａ○○              捌壹捌分之伍
宙○○              捌壹捌分之伍
黃○○              捌壹捌分之伍
Ｄ○○              捌壹捌分之貳伍
巳○○              壹貳貳柒分之壹零零
甲○○              壹貳貳柒分之伍零
乙○○              壹貳貳柒分之伍零
丙○○              壹貳貳柒分之伍零
己○○              肆零玖分之玖
卯○○              肆零玖分之參貳
附表四：
共有人              分擔比例
天○○              肆零玖分之伍零
Ｅ○○              肆零玖分之伍零
地○○○            肆零玖分之參捌
午○○              肆零玖分之玖
辰○○○            肆零玖分之貳伍
未○○              肆零玖分之玖
Ｃ○○              捌壹捌零零分之伍伍參參
子○○              肆零玖分之參柒
戌○○              壹貳貳柒分之拾
酉○○              壹貳貳柒分之拾
申○○              壹貳貳柒分之拾
丑○○              壹貳貳柒分之拾
亥○○○            壹貳貳柒分之拾
玄○○              捌壹捌零分之肆肆
Ｂ○○              捌壹捌零分之肆肆
Ａ○○              捌壹捌零分之肆肆
宙○○              捌壹捌零分之肆肆
黃○○              捌壹捌零分之肆肆
Ｄ○○              捌壹捌零零分之貳貳陸柒
巳○○              壹貳貳柒分之壹零零
甲○○              壹貳貳柒分之伍零
乙○○              壹貳貳柒分之伍零
丙○○              壹貳貳柒分之伍零
己○○              肆零玖分之參
戊○○              肆零玖分之參
丁○○              肆零玖分之參
卯○○              肆零玖分之參貳


司法院資訊處製作；財團法人民間司法改革基金會備份。
